【裁判字號】    91,交易,741
【裁判日期】    920317
【裁判案由】    業務過失傷害
【裁判全文】
臺灣高雄地方法院刑事判決                        九十一年度交易字第七四一號
    公  訴  人  臺灣高雄地方法院檢察署檢察官
    被      告  甲○○
右列被告因過失傷害等案件，經檢察官提起公訴（九十一年度偵字第二四八三五號）
，本院判決如左：
    主  文
甲○○駕駛動力交通工具肇事，致人受傷而逃逸，處有期徒刑柒月，緩刑貳年。其餘
被訴部分不受理。
    事  實
一、甲○○平日以駕駛計程車載客為業，於民國九十一年十月十七日晚上十一時十分
    許，駕駛車牌號碼Ｕ八─一九九號營業小客車，沿高雄縣鳳山市○○路○段，由
    東往西方向，行經建國路三段三九０號前，見路旁之路人欲搭乘計程車，即在慢
    車道上逕行急速倒車，適有乙○○騎乘車牌號碼ＸＧＢ─０六一號重型機車搭載
    友人丙○○行經該處，因而閃避不及，致後座之丙○○右腳與甲○○之車左後方
  向燈擦撞，乙○○、丙○○二人並連同機車倒地，丙○○因而受有右側膝蓋撕裂
    傷之傷害（業務過失傷害部分業已於本院審理中撤回告訴）。詎甲○○明知汽車
    駕駛人如肇事致人受傷，應即採取救護或其他必要措施，並向警察機關報告，不
    得逃逸，竟萌生駕車肇事逃逸之犯意，未下車查看丙○○受傷狀況並採取救護或
    其他必要措施，即逕行駕車逃逸，經乙○○記下甲○○之車牌號碼後報警處理，
    因而循線查獲。
二、案經丙○○訴由高雄縣警察局鳳山分局報告臺灣高雄地方法院檢察署檢察官偵查
    起訴。
    理  由
壹、有罪部分
一、訊據被告甲○○固坦承於右揭時地倒車與乙○○所騎乘之機車發生擦撞，致乙○○及告訴人丙○○人車倒地後，未下車查看，即逕行駛離之事實，惟矢口否認有
    何肇事逃逸之犯意，辯稱：當時伊剛倒車，對方就撞上伊的車子，對方是因速度
    很快才跌倒，伊以為對方是飆車族，且對方倒地後也未來找伊，所以伊未下車，
    等一會兒就慢慢倒車載客人駛離，伊認為自己沒有錯云云。經查，右揭被告倒車
    與乙○○所騎乘之機車發生擦撞，致乙○○及所搭載之告訴人連同機車倒地後，
    告訴人因而受有右側膝蓋撕裂傷之傷害，被告未下車查看，即駕車駛離現場等情
    ，業據被告於警訊及本院審理中供承不諱，並經告訴人於警、偵訊中指訴綦詳，
    核與證人乙○○於警、偵訊中及證人即現場處理警員林聰明於偵查中證述之情節
    相符，復有道路交通事故調查報告表、車籍作業系統─查詢認可資料、診斷證明
    書各一份、被告之營業小客車駕駛人執業登記證、行車執照影本各一紙、現場及
    車損照片七幀附卷可稽。被告雖以前詞置辯，惟姑不論本件車禍之肇事責任應由
    被告或乙○○中何人負擔，被告於車禍後既已目睹乙○○及告訴人二人連同機車
    倒地，自可預見告訴人因車禍致傷之情事；參以被告平日以駕駛計程車維生，對
    汽車駕駛人如肇事致人受傷，應即採取救護或其他必要措施，並向警察機關報告
    ，不得逃逸等規定，理應知之甚詳，則其未下車查看告訴人之傷勢，即匆匆載客
    駛離，顯有肇事逃逸之犯意其明。是被告前揭所辯，均係事後卸責之詞，不足採
    信。本案事證明確，被告犯行應堪認定。
三、核被告所為，係犯刑法第一百八十五條之四駕駛動力交通工具致人受傷而逃逸罪
    。公訴人起訴書論罪法條雖未記載上開條文，惟本件起訴書之犯罪事實已敘及被
    告前揭告肇事逃逸犯行，則此部分犯行自為起訴效力所及，本院自得予以審理，
    併此敘明。爰審酌被告以駕駛計程車載客為業，竟於肇事致人受傷後，駕車逃逸
    ，增加告訴人求償之困難，行為殊不足取，惟念其犯後坦承客觀事實，且已與告
    訴人達成和解，有和解書一份在卷可查等一切情狀，量處如主文所示之刑。查被
    告前未曾受有期徒刑以上刑之宣告，有卷附臺灣高等法院被告全國前案紀錄表一
    份可按，一時失慮，致罹刑章，經此偵、審程序，當知所警惕，信無再犯之虞，
    本院認所宣告之刑以暫不執行為適當，併諭知緩刑二年，以啟自新。
貳、不受理部分
一、公訴意旨係以：被告甲○○於九十一年十月十七日晚上十一時十分許，駕駛車牌
    號碼Ｕ八─一九九號營業小客車，沿高雄縣鳳山市○○路○段，由東往西方向，
    行經建國路三段三九０號前，見路旁之路人欲搭乘計程車，原應注意汽車倒車時
    ，應顯示倒車燈光或手勢後，謹慎緩慢後倒，並應注意其他車輛及行人，且依當
    時客觀情形，並無不能注意之情事，竟疏未注意同向機車道有無機車直行而來，
    且未採取上述措施，而在慢車道上逕行急速倒車，適有乙○○騎乘車牌號碼ＸＧ
    Ｂ─０六一號重型機車搭載告訴人丙○○，亦行經該處，見被告之車急速倒車而
來閃煞不及，致告訴人為被告之車左後方向燈擦撞，乙○○與告訴人並連同機車
    倒地，告訴人因而受有右側膝蓋撕裂傷之傷害，因認被告涉犯刑法第二百八十四
    條第二項前段業務過失傷害罪嫌。
二、按告訴乃論之罪，告訴人於第一審辯論終結前，得撤回其告訴；又告訴經撤回者
    ，法院應諭知不受理之判決，刑事訴訟法第二百三十八條第一項，及第三百零三
    條第三款定有明文。本件被告甲○○因業務過失傷害案件，經檢察官提起公訴，
    認被告係犯刑法第二百八十四條第二項前段之業務過失傷害罪，依同法第二百八
    十七條前段之規定須告訴乃論。茲據告訴人丙○○於本院審理中，具狀撤回告訴
    ，有和解書及撤回告訴狀各一紙附卷可參，揆諸前開說明，爰不經言詞辯論，逕
    就此部分諭知不受理之判決。
據上論斷，應依刑事訴訟法第二百九十九條第一項前段、第三百零三條第三款、第三
百零七條，刑法第一百八十五條之四、第七十四條第一款，判決如主文。
本案經檢察官林慧美到庭執行職務。
中      華      民      國    九十二    年      三      月     十七     日
                                    臺灣高雄地方法院交通法庭
  審判長法  官 黃三友
                                              法  官 黃宗揚
                                              法  官 王雅苑
右正本證明與原本無異。
如不服本判決，應於判決送達後十日內，向本院提出上訴狀。
                                              書記官 黃琬婷
中      華      民      國    九十二    年      三      月     十七     日
附錄法條：
中華民國刑法第一百八十五條之四
駕駛動力交通工具肇事，致人死傷而逃逸者，處六月以上五年以下有期徒
刑。


司法院資訊處製作；財團法人民間司法改革基金會備份。
